【裁判字號】    97,毒抗,597
【裁判日期】    980122
【裁判案由】    毒品危害防制條例
【裁判全文】
臺灣高等法院刑事裁定                 97年度毒抗字第597號
抗  告  人  甲○○
                      樓
                    現於臺灣臺北看守所附設勒戒所
上列抗告人因違反毒品危害防制條例案件，不服臺灣臺北地方法
院九十七年度毒聲字第一○二八號，中華民國九十七年十一月二
十六日裁定（聲請案號：臺灣臺北地方法院檢察署九十六年度毒
偵字第一五九三號）提起抗告，本院裁定如下：
    主  文
抗告駁回。
    理  由
一、原裁定意旨略以：抗告人即被告甲○○因施用第一級毒品、
    第二級毒品案件，經臺灣臺北地方法院以九十七年度毒聲字
    第四八四號裁定送臺灣桃園看守所附設勒戒處所觀察、勒戒
    後，認有繼續施用毒品之傾向，有臺灣臺北看守所附設勒戒
    處所陳報之有無繼續施用毒品傾向證明書在卷可稽。被告既
    有繼續施用毒品之傾向，准予聲請，依毒品危害防制條例第
    二十條第二項規定，裁定入戒治處所施以強制戒治等語。
二、本件抗告意旨略以：(一)被告經監獄教化已自動戒除毒癮，已
    無繼續施用毒品傾向，然經心理醫生之短暫接觸及對話，檢
    察官即依心理醫生之判斷，違法遲滯聲請，本件究係如何判
    定被告有繼續吸食毒品之傾向？(二)被告於九十七年八月十五
    日被收容至今從未經依法釋放或發回北監執行另案，依執行
    指揮書記載之到期日為九十七年十月十四日止，依備註欄上
    所載，除檢察官另有指示外，於執行期滿日之翌日上午，由
    觀察勒戒所驗明正身後釋放，然被告已遭違法收容多日，依
    毒品危害防制條例第二十四條之一說明，追訴權消滅不得執
    行，是原審裁定違法云云。
三、按施用毒品者，於裁定送觀察、勒戒後，有繼續施用毒品之
    傾向者，由法院裁定令入戒治處所施以強制戒治，其期間為
    六個月以上，至無繼續強制戒治之必要為止，但最長不得逾
    一年，毒品危害防制條例第二十條第二項定有明文。
    查本件抗告人即被告因施用第一級毒品、第二級毒品等案件
    ，經原審法院以九十七年度毒聲字第四八四號裁定送觀察、
    勒戒，抗告人於觀察、勒戒期間，經臺灣臺北看守所附設勒
    戒處所評分結果，抗告人之人格特質得十二分、臨床徵候得
    四十五分、環境相關因素得七分，合計六十四分，評估有繼
    續施用毒品傾向等情，有臺灣臺北看守所「有無繼續施用毒
    品傾向證明書」及「有無繼續施用毒品傾向評估標準紀錄表
    」各一件附卷可稽。該勒戒處所綜合評分者係依個案之臨床
    實務及具體事證，判定抗告人為「有繼續施用毒品傾向」，
    原審法院綜合上情認定抗告人有繼續施用毒品之傾向，並無
    不合。
四、次按毒品危害防制條例規定強制戒治之目的，在於世界各國
    之醫療經驗及醫學界之共識，咸認施用毒品成癮者，其心癮
    甚難戒除，絕難戒絕斷癮，致其再犯率均偏高，故有持續收
    容於戒治處所施以強制戒治之必要，是該條例第二十條第二
    項關於強制戒治之規定，係屬強制規定，只要觀察、勒戒後
    ，認受觀察、勒戒人有繼續施用毒品傾向者，檢察官即應聲
    請法院裁定受觀察、勒戒者令入戒治處所強制戒治，其中並
    無任何例外規定。
    查抗告人於九十七年二月十五日五時四十五分許經警採其尿
    液送請檢驗結果，確呈安非他命類及鴉片類陽性反應，有臺
    灣檢驗科技股份有限公司濫用藥物檢驗報告可佐，而該公司
    係以極精密之氣相層析質譜儀法分析確認，以此等檢驗方法
    已可將免疫分析法造成之偽陽性結果予以排除（行政院衛生
    署管制藥品管理局九十年一月二十日管檢字第九一○九一號
    函同此意旨），前開檢驗報告自屬精確可採，足證抗告人確
    有於前揭採尿起回溯回溯前二十六小時內某時有施用第一級
    毒品海洛因、回溯前九十六小時內某時有施用第二級毒品安
    非他命各一次犯行，應堪認定。本件抗告人送觀察、勒戒後
    ，是否令入戒治處所，施以強制戒治，應以其接受觀察勒戒
    後有無繼續施用毒品傾向為斷，其判斷之方式則依其接受觀
    察勒戒後之一切情狀綜合判斷之。準此，抗告人於接受觀察
    勒戒後既經專業判斷認定有繼續施用毒品之傾向，已如前述
    ，依法施以強制戒治，自屬當然。
五、本件抗告人於九十七年八月十五日入所執行觀察、勒戒，臺
    灣臺北看守所附設勒戒處所有無繼續施用毒品傾向證明書早
    於九十七年九月十八日送達該管檢察官，載明被告有繼續施
    用毒品之傾向，但迄九十七年十月十四日被告觀察勒戒期滿
    後，檢察官竟遲於九十七年十一月六日始擬具強制戒治聲請
    書，於九十七年十一月二十五日始送達原審，此有前揭有無
    繼續施用毒品傾向證明書、檢察官強制戒治聲請書及原審收
    文戳附卷可考，是檢察官就本件聲請，顯有不必要遲滯，程
    序上顯有不當。
    然按「勒戒處所應注意觀察受觀察、勒戒人在所情形，經醫
    師研判其有或無繼續施用毒品傾向後，至遲應於觀察、勒戒
    期滿七日前，陳報該管檢察官或少年法院（庭）」，「受觀
    察、勒戒人經觀察、勒戒結果：：有繼續施用毒品傾向者，
    於勒戒處所依法院或由少年法院（庭）裁定移送戒治處所施
    以強制戒治前，應繼續收容。其收容期間，計入戒治期間」
    ，觀察勒戒處分執行條例第八條第一項、第二項後段分別定
    有明文，故抗告人自九十七年十月十四日觀察勒戒期間屆滿
    後，自九十七年十月十五日起至原審強制戒治裁定之前，此
    檢察官遲滯聲請期間，抗告人應繼續收容，並計入戒治期間
    。從而，檢察官遲滯聲請固有不當，惟依觀察勒戒處分執行
    條例第八條第二項後段規定，繼續收容既依法有據，且並無
    影響抗告人權益之虞，自無違法可言。
六、綜上所述，原審以抗告人經觀察、勒戒後，有繼續施用毒品
    之傾向，裁定抗告人令入戒治處所強制戒治，其期間為六個
    月以上，至無繼續強制戒治之必要為止，但最長不得逾一年
    ，經核其認事用法並無不合，本件抗告人提起抗告為無理由
    ，應予駁回。
據上論斷，應依刑事訴訟法第四百十二條，裁定如主文。
中    華    民    國    98    年     1    月    22    日
                      刑事第十八庭審判長法  官  吳鴻章
                                        法  官  徐昌錦
                                        法  官  陳健順
以上正本證明與原本無異。
不得再抗告。
                                        書記官  劉寶鈴
中    華    民    國    98    年    1     月    22    日


司法院資訊處製作；財團法人民間司法改革基金會備份。
